【裁判字號】    97,易,215
【裁判日期】    970530
【裁判案由】    恐嚇
【裁判全文】
臺灣雲林地方法院刑事判決               97年度易字第215號
公  訴  人  臺灣雲林地方法院檢察署檢察官
被      告  丁○○ 原名廖明.
指定辯護人  楊永吉律師
上列被告因家庭暴力之恐嚇案件，經檢察官聲請以簡易判決處刑
（96年度偵字第3415號），本院斗六簡易庭（96年度六簡字第42
8 號）認不宜以簡易判決處刑，改由本院刑事庭依通常程序審理
，被告在準備程序中就被訴事實為有罪之陳述，本院合議庭裁定
由法官一人進行簡式審判程序，判決如下：
    主      文
丁○○以加害生命及身體之事，恐嚇他人致生危害於安全，處有
期徒刑貳月，如易科罰金，以新臺幣壹仟元折算壹日，減為有期
徒刑壹月，如易科罰金，以新臺幣壹仟元折算壹日。
    事實及理由
一、犯罪事實：
    丁○○（原名廖明鳳，於民國97年2 月25日改名）係甲○○
    （聲請簡易判決處刑書誤載為「王慶豐」）、乙○○夫婦之
    弟媳，與甲○○、乙○○均具有家庭暴力防治法第3條第4款
    所定之四親等內姻親關係。丁○○因與甲○○、乙○○素有
    嫌隙，竟基於恐嚇危害安全之犯意，於95年9 月20日某時許
    ，在不詳地點，書寫內容為「還有什麼事是做不出來的，要
    死也要找你們玉石俱焚！」「再找我麻煩就試試看，拿刀在
    中走廊等你們，把你們剁一剁餵豬。」等文字之信件，郵寄
    至臺南市○○里○○○路23號甲○○、乙○○之住處，交由
    甲○○、乙○○收受，以此加害生命及身體之事恐嚇甲○○
    、乙○○，使甲○○、乙○○在閱覽上開信件內容後心生畏
    懼，致生危害於安全。
二、認定犯罪事實所憑之證據及理由：
  (一)本案被告丁○○所犯之罪係死刑、無期徒刑、最輕本刑為3
    年以上有期徒刑以外之罪，其於準備程序就前揭被訴事實為
    有罪之陳述，經受命法官告知簡式審判程序之旨，並聽取其
    與公訴人之意見後，本院合議庭裁定由受命法官獨任進行簡
    式審判程序，是本案之證據調查，依刑事訴訟法第273 條之
    2 規定，不受同法第159 條第1 項、第161 條之2 、第161
    條之3 、第163 條之1 及第164 條至第170 條規定之限制，
    合先敘明。
  (二)上開犯罪事實，業據被告在本院審理中坦承不諱，核與證人
    即告訴人甲○○與乙○○在偵訊中之證述情節相符，復有記
    載前揭恐嚇內容之信函及信封影本各1 紙附卷可稽，足認被
    告上開自白與事實相符，可以採信，本件事證明確，被告上
    開犯行洵堪認定，應依法論科。
三、論罪科刑之理由：
  (一)按刑法第305 條之恐嚇危害安全罪，係指行為人以加害生命
    、身體、自由、名譽及財產的事項，通知他人，他人經告知
    後，心生畏懼，致危及其在日常生活之安全感而言。本件被
    告之辯護人雖為被告辯以：告訴人甲○○曾於96年2 月17日
    16時55分許，在嘉義縣大林鎮過溪151 號處，以徒手方式掌
    摑被告，並接續拉扯被告之頭髮，致被告受有頭部外傷、左
    臉腫脹及紅腫、右膝挫傷、肢體多處擦傷、口內腔擦傷之傷
    害，被臺灣嘉義地方法院判處有期徒刑4 月，減為有期徒刑
    2 月確定，足見告訴人甲○○並未因為收到被告前揭寄發之
    信件內容而心生畏懼云云。惟觀諸上開信件內容，不論是「
    玉石俱焚」或「剁一剁餵豬」之詞，均有奪取他人性命或傷
    害他人身體之含意，此為一般稍具社會經驗之人均瞭解之事
    ，且告訴人甲○○、乙○○在收到被告前揭信函後，深感不
    安，方向臺灣雲林地方法院檢察署提起本件告訴之情，業經
    告訴人甲○○及乙○○在告訴狀中陳述綦詳，也經告訴人甲○○在檢察官面前陳述屬實，有告訴狀1 紙及偵訊筆錄在卷
    可憑，可徵被告前揭文字用語，足使告訴人甲○○和乙○○
    深感不安與懼怕無疑。被告之辯護人所舉告訴人甲○○上開
    傷害犯行之時間，距被告本件恐嚇犯行已逾數月之久，有該
    案起訴書、判決書各1 份附卷可佐，難以反證告訴人甲○○
    在閱覽該信件內容之當下，未心生畏懼至明。是核被告所為
    ，係犯刑法第305 條之恐嚇危害安全罪。
  (二)又被告之配偶王慶富為告訴人甲○○之弟弟，告訴人甲○○
    又與乙○○為配偶關係，特經告訴人甲○○及乙○○陳述無
    訛，另有被告戶籍資料附卷可查，是被告與告訴人甲○○、
    乙○○間，具有家庭暴力防治法第3 條第4 款所定之家庭成
    員關係，被告對之故意為家庭暴力之恐嚇行為，應成立家庭
    暴力防治法第2 條第2 款所定之家庭暴力罪。
  (三)被告以一行為恐嚇告訴人甲○○及乙○○，侵害兩個獨立之
    法益，為一行為觸犯兩個恐嚇危害安全罪之同種想像競合犯
    ，應依刑法第55條之規定，從一重處斷。
  (四)被告陳稱其有憂鬱症之症狀，在書寫上開信件時，精神控制
    力不佳，請求本院將其送至醫院進行精神鑑定，另舉林文博
    所診斷證明書及國立臺灣大學醫學院附設醫院雲林分院（下
    稱臺大醫院雲林分院）病歷資料為證。經本院囑託鑑定人即
    臺大醫院雲林分院精神部主治醫師陳興正對被告進行精神鑑
    定，其鑑定結果略為：廖女士（即指被告，下同）自90年11
    月15日至97年4月8日，急診就醫記錄高達近40次，大多屬精
    神科方面之身心症狀，期間長達8 年以上，其間症狀雖有些
    起伏，但其憂鬱病情之事實不曾間斷，是廖女士非僅是精神
    官能性憂鬱症，似已達到重度憂鬱症之診斷標準，劇烈影響
    其日常生活功能，嚴重損及其人際關係職業及社會功能並大
    幅下降。又廖女士因其長年病情影響，無法良好控制自我言
    行，現實感亦有部分缺損，雖未達到心神喪失之程度，但可
    認已達精神耗弱之狀態，且沒有理由認為廖女士之病情曾在
    某月某日一度好轉等節，有臺大醫院雲林分院97年5月9日臺
    大雲分精字第0970003810 號函所附鑑定報告1紙附卷可參，
    參諸被告也陳稱其依稀記得其曾經寫過上開信件，其事後覺
    得非常後悔、丟臉等語。是綜合前揭鑑定報告與被告之供述
    內容，堪信被告在為前述行為時，其辨識行為違法及依其辨
    識而為行為之能力，自已顯著減低，爰依刑法第19條第2 項
    之規定，減輕其刑。
  (五)爰審酌被告以言詞恐嚇他人，誠屬不該，然本院念及被告未
    有犯罪之前科紀錄，有臺灣高等法院被告前案紀錄表在卷供
    參，足見被告平日素行良好，且在本件犯後坦承犯行，犯後
    態度尚佳，暨被告自承本件犯行係因為其未按時服藥所致，
    現已經有規律在吃藥，也沒有再去騷擾他人，告訴人甲○○
    也到庭表示被告自今年1 月後也沒有再為騷擾行為等情，顯
    見被告本件犯行係出於偶然，未有進一步侵略性之行為，復
    觀諸卷附被告書寫信函內容，可認被告係與告訴人甲○○、
    乙○○有財產糾紛之方為本件犯行之犯罪動機，另被告未與
    告訴人甲○○、乙○○達成和解等一切情狀，量處如主文所
    示之刑，並諭知易科罰金之折算標準。告訴人甲○○、乙○○及檢察官雖均請求對被告從重量刑，讓被告接受司法矯正
    ，惟國家刑罰權之目的，除報應刑之觀念外，在透過追求監
    獄之教化措施，改正犯罪者之惡性，鼓勵或促進犯罪者之再
    社會化，是監獄並非專門之精神醫療機構，無法提供專業精
    神方面之醫療處遇，從而，對被告求科重刑使其入監服刑，
    除無法矯正被告所罹患之精神疾病外，也混淆了「刑罰」與
    「保安處分」之功能與分際，自不足取，併此陳明。
  (六)被告前揭犯行之犯罪時間在96年4 月24日以前，核與中華民
    國96年罪犯減刑條例所定得減刑之要件相符，併依同條例第
    2條第1項第3款、第7條及第9 條之規定，諭知其減得之刑及
    易科罰金之折算標準。
  (七)又按有刑法第19 條第2項及第20條之原因，其情狀足認有再
    犯或有危害公共安全之虞時，於刑之執行完畢或赦免後，令
    入相當處所，施以監護，固為刑法第87 條第2項所明定。然
    被告本件犯罪為偶然發生，未有進一步攻擊他人之行為，業
    如前述，則本院依現有卷證資料，無從認定被告犯罪情狀有
    「再犯之虞」或有「危害公共安全之虞」，即與前述施以監
    護處分之要件不合，無從依照上開規定對被告施以監護措施
    。若被告有心要控制自身精神疾病，避免再次發病後為犯罪
    行為，即應仰賴自身毅力，定期就診，按時服藥，方屬正辦
    ，附此敘明。
四、應適用之法律：
    依刑事訴訟法第452 條、第273 條之1 第1 項、第299 條第
    1 項前段，刑法第305 條、第55條、第19條第2 項、第41條
    第1 項前段，刑法施行法第1 條之1 第1 項、第2 項前段，
    中華民國96年罪犯減刑條例第2 條第1 項第3 款、第7 條、
    第9 條，判決如主文。
本案經檢察官丙○○到庭執行職務。
中    華    民    國    97    年    5     月    30    日
                  刑事第五庭    法  官  王  紹  銘
以上正本證明與原本無異。
如不服本判決，應於收受本判決後10日內向本院提出上訴書狀，
並應敘述具體理由。如未敘述上訴理由者，應於上訴期間屆滿後
20日內向本院補提理由書狀（均須按他造當事人之人數附繕本）
「切勿逕送上級法院」。
                                書記官  洪  秀  虹
中    華    民    國    97    年    5     月    30    日
附錄本判決論罪科刑法條全文：
中華民國刑法第305條（恐嚇危害安全罪）：
以加害生命、身體、自由、名譽、財產之事，恐嚇他人致生危害
於安全者，處2 年以下有期徒刑、拘役或300 元以下罰金。


司法院資訊處製作；財團法人民間司法改革基金會備份。
